臺灣士林地方法院刑事判決
111年度易字第96號
公  訴  人  臺灣士林地方檢察署檢察官
被      告  賴顯騰


上列被告因妨害名譽案件，經檢察官提起公訴（110年度偵字第1
6774號），本院判決如下：
    主  文
賴顯騰犯公然侮辱罪，處罰金新臺幣伍仟元，如易服勞役，以新
臺幣壹仟元折算壹日。
    事  實
一、賴顯騰與陳國欽為鄰居關係，賴顯騰於民國110年2月26日上
    午11時許，在臺北市○○區○○街00巷00弄00號後門外之不特定
    人得共見共聞之公共場所，因不滿陳國欽持手機錄影其停放
    機車之過程，而與陳國欽發生爭執，於爭執過程中，竟基於
    公然侮辱之犯意，接續辱罵陳國欽「幹你娘機掰（台語）」
    等語2次（公訴意旨誤載為賴顯騰第2次辱罵言語為「幹你娘
    」，應予更正），足生損害於陳國欽之名譽。
二、案經陳國欽訴由臺北市政府警察局內湖分局報告臺灣士林地
    方檢察署檢察官偵查起訴。
    理  由
壹、程序方面：
    刑事訴訟法第159條第1項規定，被告以外之人於審判外之言
    詞或書面陳述，除法律有規定者外，不得作為證據；同法第
    159條之5第1項則規定，經當事人於審判程序同意作為證據
    ，法院審酌該言詞陳述或書面陳述作成時之情況，認為適當
    者，亦得為證據。查本判決下列所引用被告以外之人於審判
    外陳述，固屬傳聞證據，惟檢察官、被告賴顯騰於本院審理
    時，對於前開傳聞證據，均同意做為證據（見本院111年度
    易字第96號卷【下稱本院卷】第26頁）。本院審酌該等證據
    作成時之情況，並無違法取證或證據力明顯偏低之情形，以
    資為證據並無不當，均有證據能力。又本案判決以下所引用
    之非供述證據，與本案待證事實具有自然之關聯性，亦查無
    依法應排除其證據能力之情形，依法自得作為證據。
貳、實體方面：
一、認定事實之依據及理由：
　  訊據被告固坦承於前揭時間、地點，語出「幹你娘機掰（台
    語）」等語2次，但矢口否認有何公然侮辱犯行，並辯稱：
    這只是我的口頭禪，我沒有侮辱告訴人陳國欽的意思等語。
    惟查：
　㈠被告於上揭時間、地點，停放其所駕駛之機車時，因遭告訴
    人持手機拍攝而與告訴人發生爭執，爭執過程中曾語出「幹
    你娘機掰（台語）」等語2次等情，業據被告於偵訊及本院
    審理時坦承不諱（見臺灣士林地方檢察署110年度偵字第167
    74號【下稱偵查卷】第70頁、本院卷第36頁），核與證人即
    告訴人於警詢、偵訊時之證述大致相符（見偵查卷第15頁、
    第68頁），並有告訴人手機錄影檔案擷圖照片附卷可參（見
    偵查卷第36頁），並經本院當庭勘驗告訴人手機錄影檔案確
    認無訛，有本院勘驗筆錄及勘驗畫面擷圖在卷可查（見本院
    卷第27頁至第32頁、第39頁至第54頁），此部分之事實，首
    堪認定。
　㈡被告固辯稱其上開言語並非針對告訴人，只是口頭禪云云。
    然經本院勘驗告訴人手機錄影檔案，勘驗結果略以：⑴於檔
    名「000000 000000-0 （髒話在本影片51秒處）」檔案中，
    可見於螢幕畫面顯示時間11：57：25，被告之子賴齊得走向
    告訴人，並質問告訴人為何錄影，告訴人則質疑為何賴齊得
    要動手，兩人隨即發生爭執、拉扯，爭執過程中，被告亦一
    同加入拉扯告訴人，並於幕畫面顯示時間：11：58：11時，
    被告口出「幹你娘機掰」等語；⑵於檔名「000000 000000-0
     」錄影檔案中，可見告訴人以手機報警，被告則於其機車
    上整理東西，並於螢幕畫面顯示時間12：00：43時，轉向告
    訴人手機鏡頭，並口出「幹你娘機掰」等語，告訴人即上前
    質問被告，在一旁勸阻之被告及告訴人鄰居江燕貞亦上前勸
    阻被告、告訴人，有前開本院勘驗筆錄及勘驗畫面擷圖在卷
    可查（見本院卷第29頁至第32頁、第49頁至第50頁）。由上
    開勘驗結果，可知被告係在與告訴人發生爭執、拉扯時，語
    出第1次「幹你娘機掰」，並於告訴人報警時，再次轉向告
    訴人方向語出「幹你娘機掰」，顯均係為表達己身不滿，而
    針對告訴人之言詞，聽聞者並可感受被告情緒激動、異常，
    自屬攻擊性之言詞，且該言語依據一般社會通念及經驗觀之
    ，足以對告訴人之人格、品行、名譽及社會評價造成貶損。
    被告在臺北市○○區○○街00巷00弄00號後門外之不特定人得以
    共見共聞之公共場所，對告訴人為前揭言語，應已該當公然
    侮辱罪之構成要件，是被告前揭所辯，純屬卸責之詞，實無
    足採。
　㈢綜上所述，本件事證明確，被告之犯行堪以認定，應依法論
    科。
二、核被告所為，係犯刑法第309條第1項之公然侮辱罪。被告係
    出於同一公然侮辱之犯意，而於密接之時間內2次以「幹你
    娘機掰」字辱罵告訴人，足認各次行為之獨立性極為薄弱，
    應論以接續犯而僅成立一罪。爰以行為人之責任為基礎，審
    酌被告因告訴人攝影其停車過程，而與告訴人發生爭執，過
    程中不思理性溝通，竟以公然侮辱告訴人，缺乏尊重他人名
    譽之法治觀念，所為實有不當，並參考被告犯後否認犯行之
    犯後態度，及於審理時自承之智識程度、生活狀況（見本院
    卷第36頁），暨其犯罪之動機、目的及手段、造成告訴人名
    譽損害之程度等一切情狀，量處如主文所示之刑，並諭知易
    服勞役之折算標準，以示懲儆。
據上論斷，應依刑事訴訟法第299條第1項前段，刑法第309條第1
 項、第42條第3項，刑法施行法第1條之1第1項，判決如主文。
本案經檢察官謝幸容提起公訴，檢察官林聰良到庭執行職務。
中    華    民    國   111    年    4     月    12    日
                  刑事第七庭  法  官 李昭然
以上正本係照原本作成。　　　　　　　　　
如不服本判決應於收受送達後20日內向本院提出上訴書狀，並應
敘述具體理由；其未敘述上訴理由者，應於上訴期間屆滿後20日
內向本院補提理由書（須按他造當事人之人數附繕本），切勿逕
送上級法院。
                              書記官  程翠璇
中　　華　　民　　國　　111 　年　　4 　　月　　12　　日
附錄本案論罪科刑法條：
中華民國刑法第309條
公然侮辱人者，處拘役或 9 千元以下罰金。
以強暴犯前項之罪者，處 1 年以下有期徒刑、拘役或 1 萬 5
千元以下罰金。